【裁判字號】    98,消債更,131
【裁判日期】    980707
【裁判案由】    更生事件
【裁判全文】
臺灣板橋地方法院民事裁定           98年度消債更字第131號
聲  請  人  甲○○
代  理  人  劉韋庭律師
上列當事人因消費者債務清理事件聲請更生，本院裁定如下：
    主        文
債務人甲○○自中華民國九十八年七月七日下午四時起開始更生
程序。
本件命司法事務官進行更生程序。
    理        由
一、按債務人與金融機構協商成立者，不得聲請更生或清算。但
    因不可歸責於己之事由，致履行顯有重大困難者，不在此限
    ；次按法院開始更生程序之裁定，應載明其年、月、日、時
    ，並即時發生效力；法院裁定開始更生或清算程序後，得命
    司法事務官進行更生或清算程序，消費者債務清理條例第
    151 條第5 項、第6 項、第45條第1 項、第16條第1 項前段
    分別定有明文。
二、本件聲請意旨略以：聲請人有不能清償債務之情事，目前債
    務總金額為新臺幣（下同）3,851,194 元，於消費者債務清
    理條例施行後，提出債權人清冊，以書面向最大債權金融機
    構國泰世華商業銀行股份有限公司（下稱國泰銀行）申請前
    置協商，於97年6 月協商成立，惟協商成立之清償方案，已
    經臺灣臺北地方法院97年度消債核字第250 號裁定不予認可
    ，因而未成立。聲請人雖曾履約4 期，惟因聲請人之配偶陳
    敦偉於97年8 月29日發生重大車禍，歷經3 次住院治療，又
    於98年2 月份發現罹患肺腺癌及甲狀腺癌，至今仍須追蹤治
    療，且聲請人之子陳孝瑜須治療腳疾，聲請人負擔龐大醫療
    費用，現因景氣不佳，聲請人目前工作平均月薪資減為43,0
    00元，實無法繼續履行協商方案，爰聲請裁定開始更生等語
    。
三、債務人與債權人成立協商，其性質為私法上之和解，法院就
    協商成立之債務清償方案予以認可，係賦予執行力，非協商
    之成立要件，則前置協商之債務清償方案如已成立，且未因
    違反法令而致不生效力，雖經法院裁定不予認可，仍不失其
    私法上之效力。經查，聲請人因積欠銀行無擔保債務3,851,
    194 元，於消費者債務清理條例施行後，向國泰銀行申請前
    置協商，成立清償方案，約定自97年7 月10日起，分145 期
    ，年利率2%，每月清償25,550元，至全部清償為止，而債務
    人依約清償4 期後，於97年10月毀諾等情，有國泰銀行98年
    4 月24日陳述意見狀附卷可憑。則上開前置協商清償方案雖
    經臺灣臺北地方法院97年度消債核字第250 號裁定，以清償
    方案遺漏金融機構債權人且未盡公允為由，不予認可其執行
    力，然觀該諸裁定內容，並未認清償方案有何違反法令而致
    不生效力知情事，本院以形式上審閱國泰銀行所提出之協商
    資料後，亦查無有何違反法令之情事，故本件前置協商所成
    立之債務清償方案，應仍有其效力，依上開說明，聲請人聲
    請更生程序，自須有不可歸於己之事由，致履行債務清償方
    案顯有重大困難，始為適法。
四、聲請人主張因負擔其子及配偶之醫療費用，且薪資收入減少
    ，以致無法履行協商方案，已據其提出財產及收入狀況說明
    書、前置協商協議書暨還款分配表影本、國華人壽保險股份
    有限公司業務人員所得明細表影本、臺灣電力公司北南區營
    業處用電繳費證明、中華電信股份有限公司板和營運處繳費
    證明單、和信電訊股份有限公司電信費帳單、龍昌診所醫療
    費用收據影本、隆昌診所診斷證明書影本、皖美照顧服務員
    繳費證明單影本、亞東紀念醫院診斷證明書暨醫療費用收據
    影本、殘障手冊影本、台北縣政府警察分局中和分局道路交
    通事故當事人登記聯單影本、聲請人及其配偶之權戶戶籍謄
    本、聲請人及其配偶子女之96年度綜合所得稅各費所得資料
    清單暨財產歸屬資料清單、勞工保險退保申請表、第一商業
    銀行存摺影本等件為證，且由上開證據資料觀之，堪認聲請
    人所以無法繼續再支付協商款項，確係因客觀上有不可歸責
    於聲請人之事由所致，並非聲請人主觀上之惡意不履行。此
    外，本件又查無聲請人有消費者債務清理條例第6 條第3 項
    、第8 條或第46條各款所定駁回更生聲請之事由存在，則債
    務人聲請更生，即屬於法屬有據，爰裁定如主文。
五、至於聲請人於更生程序開始後，應另提出足以為債權人會議
    可決或經法院認為公允之更生方案以供採擇，俾免更生程序
    進行至依消費者債務清理條例第61條規定應行清算之程度，
    附此敘明。
中    華    民    國    98    年    7     月    7     日
                  民事第三庭法  官  張紫能
上為正本係照原本作成
本件不得抗告
本裁定已於98年7月7日下午4時公告。
中    華    民    國    98    年    7     月    7     日
                            書記官  華海珍


司法院資訊處製作；財團法人民間司法改革基金會備份。
